臺灣高等法院民事裁定　　　　　　　　 94年度再易字第135號
再 審 原 告　甲○○
再 審 被 告　乙○○
上列當事人間返還不當得利事件，再審原告對於中華民國94年7
月5日本院94年度上易字第72號確定判決提起再審之訴，本院裁
定如下：
    主      文
再審之訴駁回。
再審訴訟費用由再審原告負擔。
    事實及理由
一、再審之訴意旨略以：依再審原告於民國94年8月22日發現之
    土地登記謄本，明確記載台北市○○區○○段一小段310-19
    地號土地（下簡稱系爭土地），係分割自同小段310-1地號
    。而依台北市松山地政事務所94年7月29日北市松地一字第
    09430982200號函，可知台北市○○區○○段一小段310地號
    土地分割出310、310- 1地號。該310地號土地再分割出310-
    2至310-7地號，另310- 1地號土地又分割出310-8至310-26
    地號。其中包括系爭土地在內。況台北市地籍圖謄本上並無
    300地號土地，足證系爭土地非分割自300地號。是則本院94
    年度上易字第72號確定判決（下稱原確定判決）與最高法院
    91年度台上字第2588號判決之訴訟標的相同。且上揭最高法
    院判決載明再審原告住台北市○○區○○路468巷1號，亦係
    該判決當事人，自得引用該判決之內容，足證地主鄭沈配之
    繼承人鄭貢槌1人參與並簽名於台北市政府之收購協議記錄
    上，不能謂為無效。訴外人鄭沈配之全體繼承人實已出售並
    交付系爭土地與台北市政府。因此，再審原告占有系爭土地
    ，自屬有法律上之原因，非屬無權占有。從而，再審被告依
    民法第179條規定，請求再審原告返還不當得利，依法無據
    。原確定判決適用法規顯有錯誤，且有足以影響判決之重要
    證據漏未斟酌，爰依民事訴訟法第496條第1項第1款、第13
    款、第497條提起再審之訴。並聲明（一）原確定判決廢棄
    。（二）上開廢棄部分，再審被告於原審之訴及假執行之聲
    請均駁回。
二、按再審之訴，應於30日之不變期間內提起。前項期間，自判
    決確定時起算，判決於送達前確定者，自送達時起算；其再
    審之理由發生或知悉在後者，均自知悉時起算。但自判決確
    定後已逾五年者，不得提起。民事訴訟法第500條第1項、第
    2項分別定有明文。而當事人以有同法第496條第1項第1款適
    用法規顯有錯誤之情形提起再審之訴，應認此項理由於裁判
    送達時當事人即可知悉，故計算是否逾30日之不變期間，應
    自裁判確定時起算，無同法第500條第2項再審理由知悉在後
    之適用。（最高法院70年臺再字第212號判例意旨參照）。
三、再審原告以原確定判決有民事訴訟法第496條第1項第1款、
    第13款及第497條之事由提起再審之訴。查原確定判決係於9
    4年7月5日宣示，其第二審訴訟標的價額為新台幣（下同）2
    萬4235元，依民事訴訟法第466條之規定及司法院（91）91
    年1月29日院臺廳民一字第03075號令，其上訴利益未逾150
    萬元，不得上訴第三審而告確定，原確定判決於94年7月13
    日寄存送達再審原告，有送達證書在卷可佐（見原確定判決
    本院卷第105頁），業經本院依調閱原確定判決核對無訛。
    因此，再審原告遲至94年10月17日提起再審之訴，已逾30日
    不變期間。再審原告另主張系爭土地之地號認定有誤，於94
    年8月22日發現土地登記謄本明確記載，如經斟酌可受較有
    利益之裁判云云，縱所言屬實，其於94年10月17日始提起本
    件再審之訴，亦已逾30日不變期間，揆諸上揭法條及說明所
    示，再審之訴，非屬合法，至為明確。
四、再按再審之訴，法院認為無再審理由，判決駁回後，不得以
    同一事由，對於原確定判決或駁回再審之訴之確定判決，更
    行提起再審之訴，民事訴訟法第498條之1定有明文。查再審
    原告自原確定判決受部分敗訴判決確定後，即以原確定判決
    適用法規顯有錯誤，且有足以影響判決之重要證據漏未斟酌
    等再審事由，依民事訴訟法第496條第1項第1款、第13款、
    第497條之規定，持續對原確定判決提起再審之訴（包括本
    院94年度再易字第93號確定判決、94年度再易字第107號確
    定判決），均經本院駁回確定在案，業經本院調閱上開案件
    核閱屬實。乃再審原告復對原確定判決提起本件再審之訴，
    然綜觀再審原告所提之民事再審狀，仍據同一再審事由為爭
    執。徵諸首開法條意旨，亦難認本件再審之訴為合法。
五、綜上所述，再審原告提起本件再審之訴，依上開說明，均不
    合法，應予駁回。
六、據上論結，本件再審之訴為不合法，依民事訴訟法第502條
    第1項、第95條、第78條，裁定如主文。
中　　華　　民　　國　　94　　年　　11　　月　　23　　日
　　　　　　　　　民事第15庭  審判長法　官  許正順
　　　　　　　　　　　　　　　　    法　官  張  蘭
　　　　　　　　　　　　　　　　    法　官  鍾任賜
正本係照原本作成。
不得抗告。
中　　華　　民　　國　　94　　年　　11　　月　　24　　日
　　　　　　　　　　　　　　　　　　書記官  王敬端
